【裁判字號】    89,上更(一),211
【裁判日期】    890509
【裁判案由】    毒品危害防制條例
【裁判全文】
臺灣高等法院刑事判決                        八十九年度上更(一)字第二一一號
    上  訴  人  臺灣基隆地方法院檢察署檢察官
    被      告  乙○○
    指定辯護人  本院甲○
右上訴人因被告毒品危害防治條例案件，不服臺灣基隆地方法院八十七年度訴字第四
五七號，中華民國八十八年二月四日第一審判決（起訴案號：臺灣基隆地方法院檢察
署八十七年度偵字第四八六二號）提起上訴，本院判決如左：
    主      文
原判決關於乙○○部分撤銷。
乙○○非法販賣化學合成麻醉藥品，未遂，累犯，處有期徒刑肆年。扣案之安非他命
包（經檢驗後淨重陸點肆公克）沒收。
    事      實
一、乙○○曾犯票據法、詐欺、違反麻醉藥品管理條例、偽造文書、竊盜等罪，其於
    民國（下同）八十三年間，因違反麻醉藥品管理條例罪，經臺灣基隆地方法院八
    十三年易字第一一五八號案件，判處有期徒刑八月，於八十四年十一月十三日執
    行完畢。緣八十七年三月十二日，臺灣臺北地方法院檢察署檢察官指揮司法警察
    帶同在押之楊瑞銘（另由台灣台北地方院檢察署檢察官偵查）前往基隆市追查化
    學合成麻醉藥品安非他命來源，由楊瑞銘以王壽麒留於楊瑞銘所有000000
    000號呼叫器上之00000000號電話號碼與王壽麒取得聯絡，楊瑞銘向
    王壽麒稱要購買新臺幣（下同）三萬元約八公克之化學合成麻醉藥品之禁藥安非
    他命，並約定於基隆市安樂區○○○街口之ＯＫ便利商店旁公車站前交易。王壽
    麒因本身並無安非他命可賣，轉向乙○○詢問有無安非他命？乙○○稱只有二萬
    元之安非他命，並要王壽麒拿到錢之後再交付安非他命。因之乙○○、王壽麒乃
    於同日十八時十五分左右，一起至基隆市○○○街口與楊瑞銘約定之地點，由王
    壽麒前去向楊瑞銘拿錢，乙○○在一旁等候交付安非他命，為警察當場查獲，警
    察並在乙○○身上扣得安非他命三包（經檢驗結果淨重六．四三公克），致乙○
    ○犯罪未遂。
二、案經臺北市政府警察局大安分局移送臺灣基隆地方法院檢察署檢察官偵查起訴。
    理      由
一、經查，本件係警方借提在押之楊瑞銘出外查證其安非他命來源時，因見楊瑞銘之
    呼叫器留有被告王壽麒之電話號碼，乃透過楊瑞銘以電話聯絡被告王壽麒，表示
    欲向其購買三萬元之安非他命，被告王壽麒因身上無安非他命，遂與被告乙○○
    聯絡有無安非他命可賣，嗣經被告乙○○向姓名年籍不詳之綽號「饅頭」處取得
    價值二萬元之安非他命三包後，雙方約定在基隆市○○○街口之公車站前，由王
    壽麒帶同楊瑞銘前來購買三包安非他命，而為警當場查獲，警察在被告乙○○身
    上查獲三包安非他命等情，業據被告乙○○、王壽麒迭於警訊、偵訊、原審及本
    院前審供明在卷，核與證人楊瑞銘於原審具結證述情形相符。又扣案之結晶物，
    經送鑑定，確係安非他命，淨重六．四三公克，此有法務部調查局八十七年十二
    月十六日00000000號檢驗通知書在卷可稽。又被告之甲○辯護人雖於本
    院辯稱：本件被告被訴之犯行，實因治安人員參語之陷害教唆有以致之，以陷害
    教唆製造現行犯，而後加以逮捕，其以不正當之手段取得扣案安非他命，自無證
    據能力，不得作為判斷之依據，云云。惟查：按警察偽稱欲購買禁藥，雖無實際
    購買之真意，但販賣者依約攜帶禁藥前往交付，即已著手實施販賣行為，惟警察
    原無買受意思，其等虛與買賣，為求人贓俱獲而破案，事實上雙方不能真正完成
    買賣禁藥之行為，應論以買賣禁藥未遂罪（參看最高法院八十五年台上字第一八
    一一號判決，刊載於本院八十七年八月編印之最高法院刑事裁判要旨第三十二頁
    ），被告乙○○之犯行均堪認定。
二、查「安非他命類」係經行政院衛生署於六十九年十二月八日以衛署字第三Ｏ一一
    二四號公告列入藥物藥商管理法第十六條所稱禁藥管理，已於同月十日生效，自
    六十九年十二月八日起禁止輸入、製造，自七十年六月一日起禁止販賣，而安非
    他命及其衍生之鹽類及製劑並經行政院衛生署於七十五年七月十一日以衛署字第
    五九七六二號公告一概禁止使用，於同月十三日生效，是其本質原為禁藥，雖經
    行政院衛生署於七十九年十月九日公告列為麻醉藥品管理，惟仍不失其禁藥之本
    質。被告二人犯罪後，毒品危害防制條例業已公布施行，比較新舊法結果，以舊
    法即麻醉藥品管理條例之規定有利於被告乙○○，依刑法第二條第一項但書規定
    ，應適用有利於被告乙○○之舊法，即麻醉藥品管理條例第十三條之一第二項第
    一款、第三項之規定處罰乙○○。被告乙○○持有安非他命之低度行為，應為其
    非法販賣安非他命之高度行為所吸收，不另論罪。被告乙○○之行為止於未遂，
    依刑法第二十六條前段規定，減輕其刑。又被告乙○○有事實欄所載之犯罪科刑
    執行情形，此有臺灣高等法院檢察署刑案紀錄簡覆表在卷足稽，被告乙○○於受
    有期徒刑之執行完畢後，五年內再犯有期徒刑以上之罪，為累犯，應依法加重其
    刑。前述刑之加重及減輕，依刑法第七十一條第一項規定，先加後減之。
四、原審對被告乙○○為無罪之諭知，容有未洽，檢察官提起上訴，指摘原判決此部
    分不當，為有理由，應由本院將原判決此部分撤銷改判。爰審酌被告犯罪動機、
    手段、所生危害及犯罪後態度等一切情狀，量處被告有期徒刑肆年。至查扣之安
    非他命三包為違禁物，依法宣告沒收。
據上論斷，應依刑事訴訟法第三百六十九條第一項前段、第三百六十四條、第二百九
十九條第一項前段，麻醉藥品管理條例第十三條之一第二項第一款、第三項，刑法第
十一條前段、第二條第一項但書、第四十七條、第二十六條前段、第三十八條第一項
第一款，判決如主文。
本案經檢察官      到庭執行職務。
中     華     民     國    八十九   年       五       月       九       日
                             臺灣高等法院刑事第一庭
                    審判長法  官  李  相  助
                                       法  官  王  振  興
                                       法  官  蔡  光  治
右正本證明與原本無異。
如不服本判決應於收受送達後十日內向本院提出上訴書狀，其未敘述上訴之理由者並
得於提起上訴後十日內向本院補提理由書（均須按他造當事人之人數附繕本）。
                                       書記官  王  才  生
中     華     民     國    八十九   年       五       月      十一      日
附錄：本案論罪科刑法條全文
麻醉藥品管理條例第十三條之一
違反前條之規定，其屬於第二條第四款之麻醉藥品者，依左列規定處罰：
第一款：非法輸入、製造、運輸、販賣者，處五年以上有期徒刑，得併科五萬元以下
罰金。
前項第一款之未遂犯罰之。


司法院資訊處製作；財團法人民間司法改革基金會備份。
